【裁判字號】    95,台非,300
【裁判日期】    951208
【裁判案由】    違反動產擔保交易法
【裁判全文】
最高法院刑事判決              九十五年度台非字第三００號
上  訴  人  最高法院檢察署檢察總長
被      告  甲○○
上列上訴人因被告違反動產擔保交易法案件，對於台灣新竹地方
法院中華民國九十三年二月二十五日第一審確定簡易判決（九十
二年度竹簡字第五０三號，檢察官聲請簡易判決處刑案號：台灣
新竹地方法院檢察署九十二年度偵字第二九五八號），認為違法
，提起非常上訴，本院判決如下：
    主  文
原判決撤銷。
甲○○免訴。
    理  由
非常上訴理由稱：「一、按刑法及刑法施行法部分業經修正，於
民國九十四年二月二日公布，自九十五年七月一日施行，其中修
正後刑法第二條第一項規定『行為後法律有變更者，適用行為時
之法律。但行為後之法律有利於行為人者，適用最有利於行為人
之法律』。本案被告行為後刑法第五十六條連續犯之規定雖已刪
除，然綜合比較新舊法結果，舊法對被告有利，故被告仍有修正
前刑法第五十六條連續犯規定之適用，合先敘明。二、原審判決
被告甲○○違反動產擔保交易法案件，並處以拘役五十九日，固
屬卓見。惟查：(一)按已經提起公之案件，在同一法院重行起訴者
，應諭知不受理之判決；而簡易判決之聲請，與起訴有同一之效
力。刑事訴訟法第三百零三條第二款、第四百五十一條第三項分
別定有明文。又連續犯為裁判上一罪之案件，其犯罪事實之一部
經提起公訴者，其效力及於全部。(二)本案被告曾因於九十一年七
月十六日，擅自將動產抵押標的物典當出質於桃園縣平鎮市○○
路四七五號天成當舖之行為，經台灣新竹地方法院檢察署檢察官
以九十二年度偵字第一九五五號聲請簡易判決處刑，於同年六月
十六日繫屬於台灣新竹地方法院，有該署起訴書、九十二年六月
十六日竹檢雲剛字第一六二八號函影本附卷可證。本案被告於上
開案件同一日即九十一年七月十六日，擅自將動產抵押標的物點
當出質於桃園縣中壢市某一當鋪之犯行，經該署檢察官以九十二
年度偵字第二九五八號聲請簡易判決處刑，於同年八月十三日繫
屬於台灣新竹地方法院，有該署起訴書、九十二年八月十三日竹
檢雲毅九十二偵二九五八字第二一二０號函影本一份附卷可按。
本案與前案之犯罪時間為同一日，且犯罪地點均在桃園縣中壢市
、平鎮市附近，構成要件相同，顯係基於概括犯意為之，應依修
正前刑法第五十六條之規定論以連續犯。本案為繫屬在後之案件
，自不得再提起公訴或聲請簡易判決處刑，僅能移送法院併案審
理，故本案為重行起訴。三、依首開說明，原審於九十三年二月
二十五日判決時，就此重行起訴部分，應諭知不受理之判決，始
為適法。惟原審誤為實體判決，有違一事不再理之原則，自有判
決適用法則不當之違背法令。案經確定，爰依刑事訴訟法第四百
四十一條、第四百四十三條提起非常上訴，以資糾正。」等語。
本院按案件曾經判決確定者，應諭知免訴之判決；檢察官就犯罪
事實一部起訴者，其效力及於全部，刑事訴訟法第三百零二條第
一款、第二百六十七條分別定有明文。本件被告甲○○前於民國
九十年十二月三十一日，以動產抵押之方式，提供自己所有之車
號五Ｈ─四一五一號自小客車為動產擔保，向國泰商業銀行股份
有限公司新竹分行借貸新台幣（下同）五十七萬元，為動產擔保
交易之債務人，約定自九十一年一月三日起，分三十六期攤還借
款，每月一期償還本息二萬一千一百八十四元，車輛存放地點為
新竹縣新埔鎮照門里十三鄰石門三號被告住處，在借款未清償之
前，車輛僅得依約占有使用，不得任意遷移或為其他處分，詎被
告取得上開貸款後，自九十一年四月間起，即未依約繳納分期款
，且意圖不法之利益，於九十一年七月十六日，擅自將該車典當
出質於天成當鋪，致國泰商業銀行股份有限公司新竹分行追索無
著受有損害等情，經檢察官於九十二年四月三十日聲請簡易判決
處刑，由台灣新竹地方法院於九十二年八月二十一日以九十二年
度竹簡字第三七四號，量處有期徒刑三月，如易科罰金，以三百
元折算一日，分別於九十二年八月二十八日、同年月二十六日送
達於檢察官及被告。雙方當事人均未於法定期間上訴而確定，經
台灣新竹地方法院於九十三年一月七日移送台灣新竹地方法院檢
察署執行，有前揭九十二年度竹簡字第三七四號卷及台灣新竹地
方法院檢察署九十三年度執字第八０號執行卷可按。本件被告另
於民國九十一年二月七日，提供其所有車號Ｋ六─六八九六號自
小客車為台新國際商業銀行股份有限公司設定一百萬三千四百二
十八元之動產抵押權，為動產擔保交易之債務人，雙方約定被告
應自九十一年三月七日起，迄九十四年二月七日止，按月償還本
息二萬七千八百七十三元，車輛存放地點為新竹縣新埔鎮照門里
十三鄰石門三號被告住處，在借款未清償之前，車輛僅得依約占
有使用，不得任意遷移或為其他處分。詎被告取得上開貸款後，
自九十一年七月七日起，即未依約繳納分期款，且意圖不法之利
益，於九十一年七月十六日，擅自將該車以二十五萬元典當出質
予桃園縣中壢市之某當鋪，致台新國際商業銀行股份有限公司追
索無著受有損害，經同署檢察官再於同年七月十四日以九十二年
度偵字第二九五八號案件聲請簡易判決處刑。本件與前案犯罪時
間為同一天，犯罪手法相同，所犯罪名相同，應屬基於同一概括
犯意所為，為連續犯（雖被告行為後刑法已刪除連續犯之規定，
然綜合比較新舊法之結果，舊法有利於被告，仍應適用有利於被
告之修正前刑法第五十六條連續犯之規定），與前開已經聲請簡
易判決處刑部分具裁判上一罪關係，為同一案件，為已經聲請簡
易判決處刑部分之效力所及。檢察官不察，仍就後開部分聲請以
簡易判決處刑，顯係就已經提起公訴之案件，在同一法院重行起
訴，依首揭說明，本件後聲請簡易判決處刑部分，原審法院於九
十三年二月二十五日判決時，因前案業已判決確定，即應為免訴
之判決。原審竟為科刑之判決，顯屬違法。案經確定，且於被告
不利，非常上訴意旨，執以指摘原判決違背法令，尚非無理由（
非常上訴意旨載稱本件應為諭知不受理之判決，自有誤會），爰
將原判決撤銷，改判諭知免訴，以資糾正。
據上論結，應依刑事訴訟法第四百四十七條第一項第一款但書、
第三百零二條第一款，判決如主文。
中    華    民    國  九十五  年   十二   月    八    日
                      最高法院刑事第十庭
                          審判長法官  洪  清  江
                                法官  石  木  欽
                                法官  李  伯  道
                                法官  林  勤  純
                                法官  陳  晴  教
      本件正本證明與原本無異
                                      書  記  官
中    華    民    國  九十五  年   十二   月   十五   日
                                                      Ｅ


司法院資訊處製作；財團法人民間司法改革基金會備份。
